【裁判字號】    89,訴,2142
【裁判日期】    891229
【裁判案由】    毒品危害防制條例
【裁判全文】
臺灣板橋地方法院刑事判決                        八十九年度訴字第二一四二號
    公  訴  人  臺灣板橋地方法院檢察署檢察官
    被      告  甲○○
右列被告因違反毒品危害防制條例案件，經檢察官提起公訴（八十九年度毒偵緝字第
九六四號、八十九年度毒偵字第五三二八號），本院判決如左：
    主  文
甲○○施用第一級毒品，處有期徒刑柒月；扣案之第一級毒品海洛英壹包（淨重零點
肆公克）沒收銷燬之，扣案之注射針筒貳支均沒收之。又連續施用第二級毒品，處有
期徒刑肆月，扣案之第二級毒品安非他命壹包（淨重捌公克）沒收銷燬之。應執行有
期徒刑玖月，扣案之第一級毒品海洛英壹包（淨重零點柒公克）及第二級毒品安非
他命壹包（淨重捌公克）均沒收銷燬之，扣案之注射針筒貳支均沒收之。
    事  實
一、甲○○曾於民國（下同）八十七年間，因施用第二級毒品安非他命案件，經依本
    院八十七年度毒聲字第一四六七號裁定，送觀察、勒戒，認無施用毒品傾向，由
    臺灣板橋地方法院檢察署檢察官於八十七年九月二十三日以八十七年度偵字第一
    五一三號為不起訴處分確定，其後於五年內，再犯施用第二級毒品安非他命案件
    ，經依本院八十八年度毒聲字第五一六九號裁定送觀察、勒戒，認無施用毒品傾
    向，復由臺灣板橋地方法院檢察署檢察官於八十八年八月三十一日以八十八年度
    偵字第一五０八四號及八十八年度毒偵字第三六九號為不起訴處分確定，詎猶不
    知悛悔，又基於施用第二級毒品安非他命之概括犯意，自八十九年二月初某日起
    至同年八月二日止，在臺北縣三重市○○街七六號住處內，連續以將安非他命置
    於燈泡加熱燒烤產生煙霧後吸食所產生煙霧之方式，施用第二級毒品安非他命多
    次；另又基於施用第一級毒品海洛英之犯意，於八十九年八月二日，在其上開住
    處內，以將海洛英混合自來水加入針筒內注射之方式，施用第一級毒品海洛英一
    次。嗣於八十九年二月十一日晚間九時三十分許，警方循線赴位於臺北縣三重市
    ○○路○段四五號之電動玩具店內執行查緝賭博任務之際，適甲○○亦在現場，
    經警採集其尿液檢體送鑑驗後，乃查悉上情，其後於同年八月二日下午五時三十
    分許，甲○○復為警在其上開住處內查獲，並扣得其用餘持有之海洛英一包（淨
    重０‧三七公克）、安非他命一包（淨重八公克）及其所有供其施打海洛英所有
    之已使用過注射針筒一支、其所有預備供施打海洛英之未使用注射針筒一支。甲
    ○○三犯本件施用第一級毒品海洛英及施用第二級毒品安非他命案件，即由臺灣
    板橋地方法院檢察署檢察官依本院八十九年度毒聲字第三五五六號裁定送強制戒
    治，現仍於臺灣臺北戒治所執行強制戒治中。
二、案經臺北縣警察局三重分局暨臺北市政府警察局萬華分局報請臺灣板橋地方法院
    檢察署檢察官偵查起訴。
    理  由
一、右揭事實，業據被告甲○○於本院審理時坦承不諱，又被告先後於八十九年二月
    十一日及同年八月二日為警查獲時所採取之尿液檢體，經送請臺北縣衛生局、法
    務部調查局及臺北市立療養院鑑驗結果，確呈安非他命陽性反應，其於八十九年
    八月二日為警查獲時所採取之尿液檢體，經送請臺北市立療養院鑑驗結果，亦確
    呈嗎啡陽性反應，有臺北縣衛生局八十九年三月六日北縣衛六字第一二０三五號
    尿液煙毒檢驗成績書、法務部調查局八十九年五月二十五日（八九）陸（一）字
    第八九０三六五二五號檢驗通知書、臺北市立療養院八十九年八月十七日煙毒尿
    檢驗報告書各一份附卷可稽，且扣案之結晶體一包（淨重八公克），經鑑驗結果
    ，確係安非他命，而扣案之白色粉末一包（淨重０‧三七公克），經鑑驗結果，
    確係海洛英，亦有毒品初驗報告單二份及法務部調查局八十九年九月十五日（八
    九）陸（一）字第八九一七一七九一號檢驗通知書一份在卷可查，此外復有扣案
    之注射針筒二支可資佐證，堪信被告上開施用第一級毒品海洛英及施用第二級毒
    品安非他命之自白確與事實相符；次查被告前如事實欄所載，因施用第二級毒品
    安非他命案件，經依本院八十七年度毒聲字第一四六七號裁定，送觀察、勒戒，
    認無施用毒品傾向，由臺灣板橋地方法院檢察署檢察官於八十七年九月二十三日
    以八十七年度偵字第一五一三號為不起訴處分確定，其後於五年內，再犯施用第
    二級毒品安非他命案件，經依本院八十八年度毒聲字第五一六九號裁定送觀察、
    勒戒，認無施用毒品傾向，由臺灣板橋地方法院檢察署檢察官於八十八年八月三
    十一日以八十八年度偵字第一五０八四號及八十八年度毒偵字第三六九號為不起
    訴處分確定後，復自八十九年二月初某日起至同年八月二日止連續多次施用第二
    級毒品安非他命多次，且又施用第一級毒品海洛英一次，經警查獲後，即由臺灣
    板橋地方法院檢察署檢察官依本院八十九年度毒聲字第三五五六號裁定送強制戒
    治等節，有前揭案件之不起訴處分書二份、本院八十八年度毒聲字第三五五六號
    裁定一份、臺灣板橋地方法院檢察署檢察官執行指揮書一份在卷足憑，被告三犯
    施用第一級毒品及第二級毒品罪，與毒品危害防制條例第二十條第三項前段之規
    定相符，殆無疑問。綜上所述，本件事證已臻明確，被告犯行洵堪認定。
二、查海洛英及安非他命分別為毒品危害防制條例第二條第一項第一、二款明定之第
    一、二級毒品；本件被告前經二次觀察、勒戒，並先後由檢察官為不起訴處分確
    定後，三犯前揭施用第一級毒品海洛英及第二級毒品安非他命犯行，核其所為，
    係犯毒品危害防制條例第十條第一項之施用第一級毒品罪及同條第二項之施用第
    二級毒品罪；其先後多次施用第二級毒品安非他命犯行，時間緊接，犯罪構成要
    件相同，所犯罪名又屬同一，顯係基於概括犯反覆而為，為連續犯，應依刑法第
    五十六條規定論以一罪並加重其刑；又其於施用前、後持有第一級毒品海洛英及
    第二級毒品安非他命之低度行為，均應為其施用之高度行為所吸收，不另論罪；
    至其所犯上開二罪間，犯意各別，行為互殊，應分論併罰。爰審酌被告前經二次
    觀察、勒戒，仍未戒斷其施用毒品之惡習，並參酌其犯罪之動機、目的、手段、
    所生戕害其身心情形及犯罪後坦承犯行態度良好等一切情狀，量處如主文所示之
    刑，並定其應執行之刑，以資懲儆。
三、扣案之第一級毒品海洛英一包（淨重０‧三七公克）及第二級毒品安非他命一包
    （淨重八公克），均係查獲之毒品，業據被告供明在卷，爰依毒品危害防制條例
    第十八條第一項前段之規定，均併為沒收銷燬之諭知；另扣案之已使用過注射針
    筒一支，係被告所有供其施打海洛英所用之物，而未使用過注射針筒一支，則係
    被告所有供其預備施用海洛英之物，亦據其供明在卷，爰均依刑法第三十八條第
    一項第二款規定併為沒收之諭知。
四、公訴意旨另以：被告基於施用第一級毒品海洛英之概括犯意，自八十九年二月初
    起至同年八月一日止，在其上開住處內，連續以將海洛英混合自來水加入針筒內
    注射之方式，施用第一級毒品海洛英多次，因認被告涉有此部分施用第一級毒品
    罪嫌云云。惟訊據被告堅決否認有此部分施用第一級毒品海洛英犯行，辯稱：伊
    僅於八十九年八月二日施海洛英一次（即如事實欄所載之施用第一級毒品海洛英
    犯行），先前未曾施用海洛英等語。經查：被告於八十九年八月二日下午五時三
    十分許為警查獲後所採集之尿液檢體，經送鑑驗結果，固呈嗎啡陽性反應，已如
    上述，然海洛因經注射入人體後，其代謝物嗎啡之平均可檢出時限約為二十六小
    時，此有行政院衛生署藥物食品檢驗局八十一年九月八日（八一）藥檢壹字第八
    一一四八八五號函在卷可參，且為本院職務上已知之事項，是該等鑑驗結果僅足
    證明被告曾於採集尿液檢體前二十六小時內某時點曾施用海洛英，至於被告於該
    次採集尿液檢體前二十六小時以前之時間，是否有施用海洛英行為，即無從憑該
    鑑驗結果資為認定，且被告前於八十九年二月十一日經警採集尿液檢體送請鑑驗
    結果，並未檢測出呈嗎啡陽性反應，有臺北縣衛生局八十九年三月六日北縣衛六
    字第一二０三五號尿液煙毒檢驗成績書一份在卷足按，而當時警方亦未發現被告
    持有任何與施用海洛英相關之物品，準此以觀，足見被告辯稱其僅於八十九年八
    月二日施海洛英一次等語，應堪予採信，尚難徒憑被告最後為警查獲時採尿送驗
    結果呈嗎啡陽性反應，即驟然推論其先前有連續多次施用第一級毒品海洛英之犯
    行，此外復查無其他積極證據足資證明被告涉有公訴意旨所指之此部分連續施用
    第一級毒品海洛英犯行，自屬不能證明其犯罪，本應為無罪之諭知，惟公訴意旨
    既認此部分與前揭起訴論罪之施用第一級毒品海洛英部分，具有連續犯之裁判上
    一罪關係，爰不另為無罪之諭知，併此敘明。
據上論斷，應依刑事訴訟法第二百九十九條第一項前段，毒品危害防制條例第十條第
一項、第二項、第十八條第一項前段，刑法第十一條前段、第五十六條、第五十條第
五款、第三十八條第一項第二款，罰金罰鍰提高標準條例第二條，判決如主文。
本案經檢察官黃重鋼到庭執行職務
中      華      民      國      八十九      年    十二    月    二十九  日
                                        臺灣板橋地方法院刑事第二庭
                                            法  官  王  屏  夏
右正本證明與原本無異。
如不服本判決，應於判決送達後十日內，向本院提出上訴狀。
                                            書記官  楊  璧  華
中      華      民      國       九十       年     一     月      三    日
附錄本案論罪科刑法條全文：
毒品危害防制條例第十條：
施用第一級毒品者，處六月以上五年以下有期徒刑。
施用第二級毒品者，處三年以下有期徒刑。


司法院資訊處製作；財團法人民間司法改革基金會備份。
